臺灣桃園地方法院刑事判決　
109年度訴字第131號
公  訴  人  臺灣桃園地方檢察署檢察官
被      告  方建澤



選任辯護人  許瑞榮律師 
上列被告因違反毒品危害防制條例案件，經檢察官提起公訴（10
8年度偵字第30032號、32083號），本院判決如下：
    主  文
方建澤意圖販賣而持有第三級毒品，累犯，處有期徒刑伍年拾月
。扣案如附表一編號一至九所示之物，均沒收。
    事  實
一、方建澤知悉硝甲西泮（硝甲氮平、Nimetazepam，俗稱一粒
    眠）、4-甲基甲基卡西酮（4-methylmethcathinone、Mephe
    -drone、4-MMC）及硝西泮（耐妥眠、Nitrazepam）分別為
    毒品危害防制條例列管之第三、四級毒品（起訴書僅記載第
    三級毒品硝甲西泮），並可預見其於民國108年1月初某日，
    以新臺幣（下同）3萬元，向某真實姓名年籍不詳、綽號「
    矮子」之成年男子購入數量不明之淡橘色錠劑1包，含有前
    開毒品成分，不得非法販賣及持有，竟基於意圖販賣前開毒
    品予不特定人以營利之犯意，並向「矮子」購買如附表一編
    號三、四所示之黑色包裝袋10箱、夾鏈分裝袋4袋，復向不
    知情之商家陸續購入如附表一編號五至九所示之可可粉、粉
    碎機、電子磅秤、電腦智能分裝機、封口機後，於108年1月
    初起至108年10月23日遭警查獲前止之期間，在桃園市○○區○
    ○路000巷0號之住處（下稱永安路住處）內，將該包毒品錠
    劑分批以粉碎機碾碎為粉末狀，再以電子磅秤將該毒品粉末
    秤重各達1.5至2公克後，利用電腦智能分裝機將之與可可粉
    以1比5之比例（即毒品粉末1.5至2公克、可可粉7.5至10公
    克）混合、分裝至黑色包裝袋內，復使用封口機封膜，以此
    方式製作含有前開毒品成分之可可粉沖泡包（下稱毒品可可
    粉包）。嗣經警於108年10月23日晚間7時30分許，至其永安
    路住處搜索，扣得如附表一編號一所示之含有硝甲西泮、4-
    甲基甲基卡西酮及硝西泮之淡橘色粉末1包（驗餘淨重174.5
    8公克）、如附表一編號二所示之含有硝甲西泮及硝西泮之
    淡橘色錠劑1包（驗餘淨重1389.31公克），及如附表一編號
    三至至九所示之可可粉24罐（單罐淨重1.98公斤，有效期限
    分別為109年7月2日及109年11月30日）、黑色包裝袋10箱、
    夾鏈分裝袋4包、粉碎機1臺、電子磅秤20台、電腦智能分裝
    機5台、封口機1臺等物，而悉上情。
二、案經宜蘭縣政府警察局移送臺灣桃園地方檢察署檢察官偵查
    起訴。
    理  由
壹、程序方面
一、供述證據
㈠、按被告以外之人於審判外之陳述，雖不符刑事訴訟法第159條
    之1至第159條之4等規定，而經當事人於審判程序同意作為
    證據，法院審酌該言詞陳述或書面陳述作成時之情況，認為
    適當者，亦得為證據。當事人、代理人或辯護人於法院調查
    證據時，知有刑事訴訟法第159條第1項不得為證據之情形，
    而未於言詞辯論終結前聲明異議者，視為有前項之同意，刑
    事訴訟法第159條之5定有明文。
㈡、經查，本案判決所引用以下審判外作成之相關供述證據，被
    告方建澤之辯護人業於本院準備程序訊問中陳明：證據能力
    均不爭執，均同意作為本案證據使用等語明確（見本院卷第
    81頁）；此外，公訴人、被告及其辯護人於本院審判期日均
    表示無意見而不予爭執（見本院卷第175至182頁），亦未於
    言詞辯論終結前聲明異議，本院審酌前開證據資料製作時之
    情況，尚無違法取得及證明力明顯過低之瑕疵，認以之作為
    證據應屬適當，且各該證據均經本院於審判期日依法進行證
    據之調查、辯論，被告於訴訟上之防禦權，已受保障，故前
    開證據資料均有證據能力。
二、非供述證據
　　本案判決其餘所依憑認定被告犯罪事實之各項非供述證據，
    本院亦查無有何違反法定程序取得之情形，依刑事訴訟法第
    158條之4規定之反面解釋，均具有證據能力。
貳、實體方面
一、事實認定
    訊據被告固坦認其可預見於108年1月初某日，以3萬元向某
    真實姓名年籍不詳、綽號「矮子」之成年男子購入數量不明
    之淡橘色錠劑1包，含有毒品成分，並向「矮子」購買如附
    表一編號三、四所示之黑色包裝袋10箱、夾鏈分裝袋4袋，
    復購入如附表一編號五至九所示之可可粉、粉碎機、電子磅
    秤、電腦智能分裝機、封口機後，於108年1月初起至108年1
    0月23日遭警查獲前止之期間，在其永安路住處內，將該包
    毒品錠劑分批以粉碎機碾碎為粉末狀，再以電子磅秤將該毒
    品粉末各秤重達1.5至2公克後，利用電腦智能分裝機將之與
    可可粉以1比5之比例（即毒品粉末1.5至2公克、可可粉7.5
    至10公克）混合、分裝至黑色包裝袋內，復使用封口機封膜
    ，以此方式製作毒品可可粉包等情，惟矢口否認有何意圖販
    賣而持有第三級毒品之犯行，辯稱：我持有大量毒品、電子
    磅秤20臺、電腦智能分裝機5臺、黑色包裝袋10箱及可可粉2
    4罐之目的，僅是分裝完毒品後，方便自己施用，並沒有要
    對外販售毒品可可粉包。又因為電子磅秤及電腦智能分裝機
    常常壞掉，才需要購買這麼多臺云云。辯護人則以：扣案之
    毒品係被告購入供自己施用，而被告施用該毒品之方式，係
    將毒品以粉碎機磨成粉末狀，並混合可可粉置入黑色包裝袋
    後，以封口機封膜，以便其攜帶外出施用，且依被告所持用
    之行動電話內之通訊軟體訊息，並無其尋找買家洽談販賣毒
    品價錢、數量之相關對話內容，本案亦無其他證據可認被告
    有意圖販賣毒品予不特定人以營利之犯意云云，為被告辯護
    。經查：
㈠、被告可預見於108年1月初某日，以3萬元向某真實姓名年籍不
    詳、綽號「矮子」之成年男子購入數量不明之淡橘色錠劑1
    包，含有毒品成分，並向「矮子」購買如附表一編號三、四
    所示之黑色包裝袋10箱、夾鏈分裝袋4袋，復購入如附表一
    編號五至九所示之可可粉、粉碎機、電子磅秤、電腦智能分
    裝機、封口機後，於108年1月初起至108年10月23日遭警查
    獲前止之期間，在其永安路住處內，將該包毒品錠劑分批以
    粉碎機碾碎為粉末狀，再以電子磅秤將該毒品粉末各秤重達
    1.5至2公克後，利用電腦智能分裝機將之與可可粉以1比5之
    比例（即毒品粉末1.5至2公克、可可粉7.5至10公克）混合
    、分裝至黑色包裝袋內，復使用封口機封膜，以此方式製作
    毒品可可粉包等情，業據被告於警詢、偵訊及本院訊問、準
    備程序中坦認屬實（見偵30032號卷第11至15頁、第122至12
    3頁，聲羈卷第20至21頁，本院卷第77至80頁），並有臺北
    市政府警察局南港分局搜索、扣押筆錄及扣押物品目錄表、
    員警搜索被告永安路住處之現場照片12張在卷可參（見偵32
    083號卷第71至73頁、第75至77頁、第83至93頁），復有扣
    案如附表一編號一至九所示之物品可佐。且扣案如附表編號
    一、二所示之淡橘色粉末1包及淡橘色錠劑1包，經送鑑驗後
    ，鑑驗結果分別為：「如附表編號一所示之淡橘色粉末1包
    （驗餘淨重174.58公克），確含有第三級毒品硝甲西泮（硝
    甲氮平、Nimetazepam）之成分，純質淨重1.74公克；含有
    微量（純度未達1%，無法據以估算純質淨重）第三級毒品4-
    甲基甲基卡西酮（4-methylmethcathinone、Mephedrone、4
    -MMC）之成分及第四級毒品硝西泮（耐妥眠、Nitrazepam）
    之成分。」、「如附表編號二所示之淡橘色圓形藥錠1包（
    驗餘淨重1389.31公克），確含有第三級毒品硝甲西泮（硝
    甲氮平、Nimetazepam）之成分，純質淨重13.89公克，以及
    第四級毒品硝西泮（耐妥眠、Nitrazepam）之成分，純質淨
    重13.89公克。」，此有內政部警政署刑事警察局108年11月
    22日刑鑑字第1088009664號鑑定書存卷可稽（見偵32083號
    卷第129至130頁）。是此部分事實，首堪認定。
㈡、被告確係基於意圖販賣本案毒品予不特定人以營利之犯意，
    而持有本案毒品，有下列證據可資證明：
１、觀諸扣案如附表一編號一所示之含有硝甲西泮、4-甲基甲基
    卡西酮及硝西泮之淡橘色粉末1包（驗前淨重174.73公克）
    及如附表一編號二所示含有硝甲西泮及硝西泮之淡橘色錠劑
    1包（驗前淨重1389.49公克），合計高達為1,564.22公克（
    計算式：174.73公克＋1389.49公克＝1,564.22公克），數量
    非微，且扣案如附表一編號五所示之可可粉數量高達24罐，
    單罐淨重為1.98公斤，合計重量為47.52公斤，即4萬 7,520
    公克（計算式：24罐×1.98公斤×1,000公克＝4萬7,520公克）
    ，重量甚鉅，而前開可可粉之保存期限分別為 109年7月2日
    、109年11月30日，即便保存期限最久之「109年11月30日」
    ，距離被告遭警查獲之「108年10月23日」亦僅約1年，此有
    該可可粉之外觀照片在卷可佐（見本院卷第233至 245頁）
    。又被告係將含有硝甲西泮、4-甲基甲基卡西酮及硝西泮之
    淡橘色粉末1.5至2公克與可可粉7.5至10公克，以1比5混合
    、製作毒品可可粉包等情，已如前述。是依扣案之毒品及可
    可粉數量，即可製作高達781至1,042包之毒品可可粉包（計
    算式：1,564.22公克÷單包所含毒品粉末數量1.5公克【2公
    克】＝1,042包【782包】），洵無疑義。
２、又被告於警詢時自承其從108年初開始分裝，做到108年4月間
    ，應該已有500至1,000包等情（見偵32083號卷第19頁，聲
    羈卷第20頁），則被告於108年1月初開始製作毒品可可粉包
    至108年10月23日遭警查獲前之10個月期間內，應已製作1,2
    82至2,042包之毒品可可粉包（計算式：500包【1,000包】＋
    782包【1,042包】＝1,282包【2,042包】），顯見被告於10
    個月期間內製作之毒品可可粉包數量甚為龐大。再者，被告
    於警詢中自承其於108年初購買如附表一編號八所示之電腦
    智能分裝機，一臺單價約1萬5,000元至2萬元，最後一臺電
    腦智能分裝機是於108年3、4月間購買等語（見偵 30032號
    卷第14頁），而扣案如附表一編號八所示之電腦智能分裝機
    高達5臺，即被告於4個月期間內，共花費7萬5,000元至10萬
    元，陸續購買高達5臺之電腦智能分裝機。況且，扣案如附
    表一編號七所示之電子磅秤亦高達20臺，經本院於110年11
    月10日行審理程序前，逐一開啟前開電子磅秤之電源並拍照
    ，仍有高達7臺電子磅秤可正常運作使用，此有前開電子磅
    秤之外觀照片附卷可參（見本院卷第189至193頁）。是依被
    告於10個月期間內製作之毒品可可粉包數量龐大，其於4個
    月期間內，花費7萬5,000元至10萬元陸續購買高達5臺之電
    腦智能分裝機，以及購買高達20臺之電子磅秤等情觀之，足
    證被告確係基於意圖販賣前開毒品予不特定人以營利之犯意
    而持有本案毒品，至臻明確。
㈢、被告及其辯護人雖以前詞置辯，然查：
１、被告於偵訊、本院訊問中雖供稱：扣案之一粒眠係要自己吃
    云云（見偵30032號卷第122頁，聲羈卷第20頁），於審理中
    並陳稱：我幾乎每天都會施用一粒眠云云（見本院卷第184
    頁），惟被告於108年10月24日為警採尿之尿液檢體（編號
    ：TA0000000號），經送慈濟大學濫用藥物檢驗中心以氣相
    層析質譜分析法鑑驗之結果，均未檢出其尿液含有4-甲基甲
    基卡西酮、硝甲西泮及硝西泮之成分，此有被告採尿同意書
    及前開中心之鑑定書在卷可佐（偵32083號卷第37頁、第123
    頁），是被告辯稱其幾乎每日都會施用一粒眠云云，洵難採
    信。又被告於偵訊及本院審理中供稱：我只有要出去唱歌前
    ，才會製作毒品可可粉包，最短3至5天分裝1次，最長可能1
    個月分裝1次，每次分裝製作的數量5至10包等語（見偵3003
    2號卷第123頁，本院卷第183至184頁），參以被告於108年1
    月初至108年10月23日遭警查獲前之10個月期間內，應已製
    作1,282至2,042包之毒品可可粉包，數量龐大，業如前述，
    是被告所稱其為施用而製作毒品可可粉包之頻率及數量，亦
    遠不及其於10個月期間內所製作之1,282至2,042包毒品可可
    粉包數量。被告及其辯護人辯稱：被告將毒品粉末混合可可
    粉而製作毒品可可粉包係供自己施用云云，殊難採信。
２、再者，被告於偵訊及本院審理中先辯稱：會購買這麼多臺電
    腦智能分裝機及電子磅稱，係因為時常壞掉，才會買到這麼
    多云云（見偵30032號卷第122頁，本院卷第183頁），惟扣
    案如附表一編號七所示之電子磅秤高達20臺，經本院逐一開
    啟前開電子磅秤之電源，仍有高達7臺電子磅秤可正常運作
    使用，此有前開電子磅秤之外觀照片附卷可參（見本院卷第
    189至193頁），經審判長質之「依據受命法官就扣案電子磅
    秤拍照之照片，顯示仍有電源可以使用之電子磅秤高達7臺
    ，若僅係自己分裝毒品施用，為何需要買到這麼多電子磅秤
    ？」，則又改稱：我覺得有些電子磅秤，秤重起來怪怪的云
    云（見本院卷第183頁），其前後供述不一，已見情虛。又
    被告於4個月期間內，花費7萬5,000元至10萬元，陸續購買
    高達5臺之電腦智能分裝機乙節，業如前揭說明，果若被告
    「僅」為方便其外出攜帶毒品而分裝毒品，豈有可能耗費高
    達7萬5,000元至10萬元之成本購買5臺電腦智能分裝機之理
    ，更不可能當電腦智能分裝機於4個月期間內頻繁發生故障
    ，卻未向商家反應，反而花費不貲再陸續購買4臺，益徵被
    告持有本案毒品之目的確係意圖販賣予不特定人以營利，至
    臻明確。被告及其辯護人辯稱：扣案如附表一編號六至九所
    示之粉碎機1臺、電子磅秤20臺、電腦智能分裝機5臺、封口
    機1臺用以製作毒品可可粉包，僅係供被告自己方便施用云
    云，實屬無稽。
㈣、至於起訴意旨雖認被告係明知「硝甲西泮（俗稱一粒眠）」
    為毒品危害防制條例所規範之第三級毒品，不得非法製造含
    有該等毒品成分之咖啡包，竟基於製造第三級毒品之犯意，
    製造本案毒品可可粉包等情，然查：
１、扣案如附表編號一、二所示之淡橘色粉末1包及淡橘色錠劑1
    包，經送鑑驗後，鑑驗結果分別為：「如附表一編號一所示
    之淡橘色粉末1包（驗餘淨重174.58公克），確含有第三級
    毒品硝甲西泮（硝甲氮平、Nimetazepam）之成分，純質淨
    重1.74公克；含有微量（純度未達1%，無法據以估算純質淨
    重）第三級毒品4-甲基甲基卡西酮（4-methylmethcathinon
    e、Mephedrone、4-MMC）之成分及第四級毒品硝西泮（耐妥
    眠、Nitrazepam）之成分。」、「如附表編號二所示之淡橘
    色圓形藥錠1包（驗餘淨重1389.31公克），確含有第三級毒
    品硝甲西泮（硝甲氮平、Nimetazepam）之成分，純質淨重1
    3.89公克，以及第四級毒品硝西泮（耐妥眠、Nitrazepam）
    之成分，純質淨重13.89公克。」，此有內政部警政署刑事
    警察局108年11月22日刑鑑字第1088009664號鑑定書存卷可
    稽（見偵32083號卷第129至130頁）。是如附表一編號一所
    示之淡橘色粉末1包係含有硝甲西泮（純質淨重1.74公克）
    及微量4-甲基甲基卡西酮、硝西泮之成分，而如附表編號二
    所示之淡橘色錠劑1包則含有硝甲西泮（純質淨重13.89公克
    ）及硝西泮（純質淨重13.89公克）之成分，起訴意旨就本
    案毒品僅記載第三級毒品硝甲西泮，容有未洽，自應更正。
２、按最高法院107年度台上字第1743號判決意旨認為「……，原判
    決亦說明：①被告將其所購入含有第二級毒品、第三級毒品
    成分之大料，與咖啡粉以1比5之比例混合後，再使用包裝機
    包裝成小包咖啡包而持有，……被告此部分行為，既未將不同
    種類毒品混摻，亦不涉及毒品化學結構之質變，更非將購入
    之毒品加以改良、改製或將粉末加工成錠劑，或製成任何新
    毒品，亦未去除雜質提高其純度，所為僅屬單純之分裝，無
    所謂加工改良或改製可言，……而被告因摻入咖啡粉末，致驗
    出毒品之比例下降，事屬當然。檢察官上訴意旨仍謂毒品驗
    出比例下降，顯見被告有加工製造行為云云，係對原審已明
    白敘明之事項，徒憑己見再事爭執，非適法上訴第三審之理
    由。②刑事法上所謂製造行為，乃指利用各種原、物料予以
    加工，製作成特定目的之產品。是凡在該特定目的完成前，
    所採取之一切人為措施，均屬之。其著手，當自為該特定目
    的，而於原、物料施加人工之際，即已開始。且由原、物料
    製造成毒品之成品，固有其一定之化學、物理變化及相應之
    步驟，然製造毒品行為並不以此為限，凡為製造毒品之目的
    ，而於原、物料施以人為加工改製，即已著手於製造行為，
    不以原、物料已發生化學或物理變化為限。故將劣質毒品加
    工提高其純度，將液態毒品加工成固態，將粉末狀毒品依所
    需形狀、顏色、劑量加工成錠劑，或使潮濕之毒品乾燥化等
    ，均應成立製造毒品罪……」。從而，毒品危害防制條例所謂
    製造行為應僅限於：①將不同種類毒品混摻，②涉及毒品化學
    結構之質變，③非屬單純分裝而將購入之毒品加以改良、改
    製之行為，④劣質毒品去除雜質、加工提高其純度，⑤將液態
    毒品加工成固態，⑥將粉末狀毒品依所需形狀、顏色、劑量
    加工成「錠劑」，⑦使潮濕之毒品乾燥化等，自不包含「將
    毒品磨成粉末狀後，與其他非毒品成分之副料混合後之分裝
    行為」。經查：
⑴、被告僅係以3萬元向某真實姓名年籍不詳、綽號「矮子」之成
    年男子購入含有第三級、第四級毒品成分之淡橘色錠劑1包
    ，並加以磨成毒品粉末，再混合可可粉以製作毒品可可粉包
    ，業經認定如前，是被告向「矮子」購入之毒品錠劑原本即
    業已混合二種以上之毒品，並非其購入不同種類毒品加以混
    摻之，自難率認其有「將不同種類毒品混摻」之製造行為。
⑵、又被告係將含有上開毒品成分之「錠劑」分批以粉碎機碾碎
    成「粉末狀」，再以電子磅秤將該毒品粉末各秤重達1.5至2
    公克後，利用電腦智能分裝機將之與「非毒品成分」之可可
    粉以1比5之比例（即毒品粉末1.5至2公克、可可粉7.5至10
    公克）混合、分裝至黑色包裝袋內，復使用封口機封膜，以
    此方式製作毒品可可粉包等情，業如前述。是被告前開所為
    並未使毒品發生化學結構之質變，亦非將購入之毒品加以改
    良、改製，或將該毒品粉末加工成「錠劑」，或製成任何新
    毒品，更未去除雜質以提高毒品純度，足認其所為僅屬單純
    之毒品分裝，自非毒品危害防制條例第4條第3項所謂之「製
    造行為」。起訴意旨認被告係基於製造第三級毒品之犯意為
    本案犯行，容有誤會。
㈤、至於本院就扣案如附表一編號十二至十四所示之行動電話內
    通訊軟體訊息勘驗結果，固均未見有與本案犯行相關之訊息
    等情（見本院卷第111至129頁），然依如附表一編號一至二
    所示之毒品數量龐大、如附表一編號三至九所示之用於製作
    毒品可可粉包之器具甚多、規模專業，顯見被告確係基於意
    圖販賣本案毒品予不特定人以營利之犯意，而持有本案毒品
    ，已如前述。是上開行動電話內雖無被告尋找買家洽談販賣
    毒品價錢、數量之相關對話內容，仍不足作為有利於被告之
    認定。
㈥、綜上所述，被告所辯，無非係虛狡卸責之詞，俱不足採信。
    本案事證明確，被告所犯上開犯行，堪以認定，應依法論科
    。
二、論罪科刑
㈠、論罪部分
１、核被告所為，係犯毒品危害防制條例第5條第3項之意圖販賣
    而持有第三級毒品罪及同條例第5條第4項之意圖販賣而持有
    第四級毒品罪。其意圖販賣，以一行為購入而持有第三級毒
    品硝甲西泮、4-甲基甲基卡西酮及第四級毒品硝西泮，同時
    觸犯意圖販賣而持有第三級毒品罪及意圖販賣而持有第四級
    毒品罪2罪名，為想像競合犯，應依刑法第55條前段規定，
    從一重之意圖販賣而持有第三級毒品罪處斷。
２、起訴意旨認被告所為，係涉犯毒品危害防制條例第4條第3項
    之製造第三級毒品罪，容有誤會，惟因起訴之社會基本事實
    同一，且經本院於審理時當庭告知被告及其辯護人起訴法條
    應變更為毒品危害防制條例第5條第3項之意圖販賣而持有第
    三級毒品罪（見本院卷第75頁、第107頁、第174頁），已無
    礙被告及其辯護人防禦權之行使，本院自得依法變更起訴法
    條予以審理。
㈡、關於累犯是否加重其刑部分：
１、按刑法第47條第1項關於累犯加重之規定，係不分情節，基於
    累犯者有其特別惡性及對刑罰反應力薄弱等立法理由，一律
    加重最低本刑，於不符合刑法第59條所定要件之情形下，致
    生行為人所受之刑罰超過其所應負擔罪責之個案，其人身自
    由因此遭受過苛之侵害部分，對人民受憲法第8條保障之人
    身自由所為限制，不符憲法罪刑相當原則，牴觸憲法第23條
    比例原則。於此範圍內，有關機關應自本解釋公布之日起2
    年內，依本解釋意旨修正之。於修正前，為避免發生上述罪
    刑不相當之情形，法院就該個案應依本解釋意旨，裁量是否
    加重最低本刑（司法院釋字第775號解釋意旨參照）。亦即
    ，刑法第47條第1項規定之「應」加重最低本刑（即法定本
    刑加重），於修法完成前，應暫時調整為由法院「得」加重
    最低本刑（即法官裁量加重），法院於量刑裁量時即應具體
    裁量審酌前案（故意或過失）徒刑之執行完畢情形（有無入
    監執行完畢、是否易科罰金或易服社會勞動而視為執行完畢
    ）、5年以內（5年之初期、中期、末期）、再犯後罪（是否
    同一罪質、重罪或輕罪）等，綜合判斷累犯個案有無因加重
    本刑致生行為人所受之刑罰超過所應負擔罪責之情形。
２、經查，被告前於104年間因持有第三級毒品純質淨重20公克以
    上案件，經本院以104年度訴字第373號判決判處有期徒刑6
    月確定，於105年9月20日易科罰金執行完畢，此有臺灣高等
    法院被告前案紀錄表在卷可參（見本院卷第21頁），是被告
    於有期徒刑執行完畢後5年內，故意再犯本案有期徒刑以上
    之罪，為累犯。審酌被告前已因持有第三級毒品純質淨重20
    公克以上案件經法院判處罪刑及刑之執行完畢，其構成累犯
    之前案已為違反毒品危害防制條例之案件，竟未能悔改、遠
    離毒品，仍再犯本案意圖販賣而持有第三級毒品之犯行，足
    見其對刑罰反應力薄弱，前案之執行尚未能對被告生嚇阻效
    果，爰依刑法第47條第1項之規定及司法院大法官釋字第 77
    5號解釋意旨，就其所犯本案意圖販賣而持有第三級毒品罪
    ，依法加重其刑。
㈢、爰審酌被告正值青壯年，卻無視政府制定毒品危害防制條例
    杜絕毒品犯罪之禁令，竟意圖販賣毒品予不特定人，以製作
    毒品可可粉包之方式，欲販賣扣案如附表一編號一、二所示
    之毒品以牟利，且遭警查獲之前開毒品數量龐大（驗前淨重
    合計高達1,564.22公克），分裝該等毒品之設備、器具數量
    甚多、規模專業，而該等毒品若經被告製作成大量毒品可可
    粉包後，一旦流出市面，將助長施用毒品，恐使施用毒品者
    沈迷於毒癮而無法自拔，戕害國民身心健康，所為殊屬不該
    。又衡酌其固對於持有毒品之客觀行為坦承不諱，然一再飾
    詞狡辯，否認有何意圖販賣而持有第三級毒品之犯意，顯無
    悔改之意。兼衡被告高職畢業之智識程度（見本院卷第31頁
    ）、勉持之家庭經濟狀況（見偵30032號卷第9頁），暨其犯
    罪之動機、目的、手段及前科素行等一切情狀，量處如主文
    所示之刑。
三、沒收部分
㈠、違禁品部分
１、按毒品危害防制條例第18條第1項後段規定，查獲之第三級、
    第四級毒品及製造或施用第三級、第四級毒品之器具，無正
    當理由而擅自持有者，均沒入銷燬之；此應沒入銷燬之毒品
    ，專指查獲施用或持有（未成罪）之第三、四級毒品而言；
    倘屬同條例相關法條明文規定處罰之犯罪行為，即非該條項
    應依行政程序沒入銷燬之範圍；再同條例對於查獲之製造、
    運輸、販賣、意圖販賣而持有、以非法方法使人施用、引誘
    他人施用及轉讓、持有一定數量以上第三、四級毒品之沒收
    ，並無特別規定，如其行為已構成犯罪，則該毒品即屬不受
    法律保護之違禁物，應回歸刑法之適用（最高法院98年度台
    上字第2889號、99年度台上字第2733號判決意旨參照）。
２、經查，扣案如附表一編號一所示之含有硝甲西泮、4-甲基甲
    基卡西酮及硝西泮成分之淡橘色粉末1包（驗餘淨重174.58
    公克），及如附表一編號二所示之含有硝甲西泮及硝西泮之
    淡橘色錠劑1包（驗餘淨重1389.31公克），係被告意圖販賣
    而持有之第三級、第四級毒品，既係毒品危害防制條例明文
    規定處罰之犯罪行為，揆諸前揭說明，前開毒品2包，即皆
    屬違禁物，均應依刑法第38條第1項之規定諭知沒收。至鑑
    驗用罄之部分，因已滅失不復存在，爰不再為沒收之諭知。
    又盛裝上揭毒品之外包裝袋，以現今採行之鑑驗方式，包裝
    袋仍會殘留微量毒品而無法將之完全析離，應整體視為毒品
    之一部，均依刑法第38條第1項之規定，併宣告沒收之。
㈡、供意圖販賣而持有本案毒品所用之物 
１、按犯第4條至第9條、第12條、第13條或第14條第1項、第2項
    之罪者，其供犯罪所用之物，不問屬於犯罪行為人與否，均
    沒收之，毒品危害防制條例第19條第1項定有明文。
２、被告於警詢、偵訊、本院準備程序及審理中自承如附表一編
    號三至九所示之黑色包裝袋10箱、夾鏈分裝袋4包、可可粉2
    4罐、粉碎機1臺、電子磅秤20臺、電腦智能分裝機5臺、封
    口機1臺，均為其所有等語（見偵30032號卷第12頁、第122
    頁，本院卷第79頁、第181頁），且前開物品均係其用以製
    作毒品可可粉包所用之器具，已如前述，是如附表一編號三
    至九所示之物，確係供被告意圖販賣而持有第三級毒品所用
    之物，自均應依毒品危害防制條例第19條第1項宣告沒收。
㈢、不予宣告沒收之物
１、被告於偵訊及本院準備程序中均供稱：扣案如附表一編號十
    五所示之愷他命1包，係供自己施用，而扣案如附表二編號
    一至二所示之第三級毒品愷他命各1包，係我哥哥方建庭所
    有等語（偵30032號卷第12頁、第122頁，本院卷第77頁）等
    語，核與證人方建庭於警詢時之證述（見偵30032號卷第73
    頁、第122頁）大致相符，檢察官於本院準備程序中亦表示
    扣案如附表一編號十五及如附表二編號一、二所示之第三級
    毒品愷他命共3包，均非本案起訴範圍等語（見本院卷第 10
    8頁）。另臺北市政府警察局南港分局員警至桃園市○○區○○
    路000巷000號搜索扣得之一粒眠2包（毛重分別為274公克、
    273公克，見偵30032號卷第49至53頁、第55頁），亦經檢察
    官表示此等毒品非本案起訴範圍（見本院卷第76頁），是前
    開第三級毒品愷他命共3包及一粒眠2包，既與本案被告犯行
    無關，爰均不予宣告沒收。
２、扣案如附表一編號十、十一所示之訊號阻斷器1臺、針孔偵測
    器1臺，卷內並無任何事證可認該等物品與被告所為本案犯
    行有何關聯。另本院就扣案如附表一編號十二至十四所示之
    行動電話3支內通訊軟體訊息勘驗，結果均未見有與本案犯
    行相關之訊息等情（見本院卷第111至129頁）。又被告於偵
    訊及本院準備程序中供稱：如附表二編號三至四所示之電子
    磅秤1臺及行動電話1支，係我哥哥方建庭所有等語（偵3003
    2號卷第12頁、第122頁），核與證人方建庭於警詢時之證述
    （見偵30032號卷第73頁、第122頁）相符，且前開方建庭所
    有之行動電話業經本院以109年度聲字第1038號裁定發還予
    方建庭確定，是如附表一編號十至十四、如附表二編號三至
    四所示之物，亦與被告本案意圖販賣而持有第三級毒品之犯
    行無關，本院自不得宣告沒收。
據上論斷，應依刑事訴訟法第299條第1項前段、第300條，毒品
危害防制條例第5條第3項、第4項、第19條第1項，刑法第11條、
第55條、第47條第1項、第38條第1項，判決如主文。
本案經檢察官陳建宇提起公訴，經檢察官黃鈺斐到庭執行職務。
中　　華　　民　　國　　110 　年　　12　　月　　24　　日
                  刑事第六庭  審判長法  官  劉淑玲
                                    法  官  何宇宸
                                    法  官  何啓榮
以上正本證明與原本無異。
如不服本判決應於收受判決後20日內向本院提出上訴書狀，並應
敘述具體理由。其未敘述上訴理由者，應於上訴期間屆滿後20日
內向本院補提理由書(均須按他造當事人之人數附繕本)「切勿逕
送上級法院」。 
     　　　　　　　　　　　　　　　書記官　張詠昕
中　　華　　民　　國　　110 　年　　12　　月　　30　　日
附錄本案論罪科刑依據法條：毒品危害防制條例第5條第3項、第
4項。
意圖販賣而持有第一級毒品者，處無期徒刑或10年以上有期徒刑
，得併科新臺幣7百萬元以下罰金。
意圖販賣而持有第二級毒品者，處5年以上有期徒刑，得併科新
臺幣5百萬元以下罰金。
意圖販賣而持有第三級毒品者，處3年以上10年以下有期徒刑，
得併科新臺幣3百萬元以下罰金。
意圖販賣而持有第四級毒品或專供製造、施用毒品之器具者，處
1年以上7年以下有期徒刑，得併科新臺幣1百萬元以下罰金。

附表一（扣案被告方建澤所有之物）：
編號 物品名稱及外觀 數量 重量及鑑驗結果 相關卷頁 一 淡橘色粉末 1包 ㈠驗前含袋毛重191.17公克、驗前淨重 174.73公克、驗餘淨重174.58公克。 ㈡含有第三級毒品硝甲西泮（硝甲氮平、Nimetazepam）成分，純度1%，純質淨重1.74公克。 ㈢含有微量（按即純度未達1%，故無法據以估算純質淨重）第三級毒品4-甲基甲基卡西酮（4-methylmethcathino-ne、Mephedrone、4-MMC）成分及第四級毒品硝西泮（耐妥眠、Nitrazepa-m）成分。　 ㈠本院109年度刑管字第291號扣押物品清單及外觀照片（見本院卷第13頁、第197頁） ㈡內政部警政署刑事警察局108年11月22日刑鑑字第1088009664號鑑定書存卷可稽（見偵32083號卷第129至130頁） 二 淡橘色錠劑 1包 ㈠驗前淨重1389.49公克、驗餘淨重1389.31公克。 ㈡含有第三級毒品硝甲西泮（硝甲氮平、Nimetazepam）成分，純度1%，純質淨重13.89公克。 ㈢含有第四級毒品硝西泮（耐妥眠、Nit-razepam）成分，純度1%，純質淨重 13.89公克。　 ㈠本院109年度刑管字第291號扣押物品清單及外觀照片（見本院卷第13頁、第197頁） ㈡內政部警政署刑事警察局108年11月22日刑鑑字第1088009664號鑑定書存卷可稽（見偵32083號卷第129至130頁） 三 黑色包裝袋 10箱 - 本院109年度刑管字第291號扣押物品清單及外觀照片（見本院卷第13頁、第247至253頁）。 四 夾鏈分裝袋 4包 - 本院109年度刑管字第291號扣押物品清單及外觀照片（見本院卷第11頁、第195頁）。 五 可可粉 24罐 4箱，每箱6罐，單罐淨重1.98公斤，共 24罐（見本院卷第235至245頁）。 本院109年度刑管字第291號扣押物品清單及外觀照片（見本院卷第13頁、第233至245頁）。 六 粉碎機 1臺 - 本院109年度刑管字第291號扣押物品清單（見本院卷第11頁）。 七 電子磅秤 20臺 - 本院109年度刑管字第291號扣押物品清單及外觀照片（見本院卷第11頁、第189頁至193頁）。 八 電腦智能分裝機 5臺 - 本院109年度刑管字第291號扣押物品清單及外觀照片（見本院卷第13頁、第231頁）。 九 封口機 1臺 - 本院109年度刑管字第291號扣押物品清單及外觀照片（見本院卷第13頁、第221至229頁）。 十 訊號阻斷器 1臺 - 本院109年度刑管字第291號扣押物品清單及外觀照片（見本院卷第11頁、第199頁）。 十一 針孔偵測器 1臺 - 本院109年度刑管字第291號扣押物品清單及外觀照片（見本院卷第11頁、第201頁）。 十二 IPhone XR手機（顏色白色，搭配SIM卡門號0000-000-000號）。 1支 - 本院109年度刑管字第291號扣押物品清單及外觀照片（見本院卷第11頁、第203頁）。 十三 三星 J4手機（顏色金色，搭配SIM卡門號0000-000-000號）。 1支 - 本院109年度刑管字第291號扣押物品清單及外觀照片（見本院卷第11頁、第203頁）。 十四 BQ 手機（搭配SIM卡門號不詳）。 1支 - 本院109年度刑管字第291號扣押物品清單及外觀照片（見本院卷第11頁、第203頁）。 十五 白色物質 1包 ㈠驗前含袋毛重1.65公克、驗前淨重  0.94公克、驗餘淨重0.82公克。 ㈡含有第三級毒品愷他命（Ketamine）成分，純度35%，純質淨重0.32公克。 ㈠本院109年度刑管字第291號扣押物品清單及外觀照片（見本院卷第13頁、第197頁） ㈡內政部警政署刑事警察局108年11月22日刑鑑字第1088009664號鑑定書存卷可稽（見偵32083號卷第129至130頁） 
附表二（扣案方建庭所有之物）：
編號 物品名稱 數量 重量及鑑驗結果 相關卷頁 一 白色物質 1包 ㈠驗前含袋毛重9.67公克、驗前淨重  8.96公克、驗餘淨重8.81公克。 ㈡含有第三級毒品愷他命（Ketamine）成分，純度32%，純質淨重2.86公克。 ㈠本院109年度刑管字第292號扣押物品清單及外觀照片（見本院卷第9頁、第207頁） ㈡內政部警政署刑事警察局108年11月22日刑鑑字第1088009664號鑑定書存卷可稽（見偵32083號卷第129至130頁） 二 白色物質 1包 ㈠驗前含袋毛重4.85公克、驗前淨重  4.14公克、驗餘淨重4.02公克。 ㈡含有第三級毒品愷他命（Ketamine）成分，純度34%，純質淨重1.40公克。 ㈠本院109年度刑管字第292號扣押物品清單及外觀照片（見本院卷第9頁、第207頁） ㈡內政部警政署刑事警察局108年11月22日刑鑑字第1088009664號鑑定書存卷可稽（見偵32083號卷第129至130頁） 三 電子磅秤。 1臺 - 本院109年度刑管字第292號扣押物品清單及外觀照片（見本院卷第9頁、第205頁） 四 IPhone 6s手機（顏色粉紅色，搭配SIM卡門號0000-000-000號，IMEI碼000000000000000號，業經本院109年度聲字第1038號裁定發還予方建庭確定）。 1支 - 臺北市政府警察局南港分局扣押物品目錄表、本院109年度刑管字第292號扣押物品清單及外觀照片（見偵32083號卷第77頁、本院卷第9頁、第205頁）